【裁判字號】    95,上易,865
【裁判日期】    951229
【裁判案由】    詐欺
【裁判全文】
臺灣高等法院高雄分院刑事判決         95年度上易字第865號
上  訴  人  臺灣高雄地方法院檢察署檢察官
被      告  乙○○
上列上訴人因被告詐欺案件，不服臺灣高雄地方法院95年度易字
第1233號中華民國95年9 月29日第一審判決（起訴案號：臺灣高
雄地方法院檢察署95年度偵字第8822號），提起上訴，本院判決
如下：
    主  文
上訴駁回。
    理  由
一、公訴意旨略以：被告乙○○可預見將自己金融帳戶提供他人
    使用，可能幫助他人遂行詐欺取財之犯罪目的，竟仍以縱有
    人以其金融帳戶實施詐欺取財犯行，亦不違背其本意之幫助
    犯意，於民國95年3 月上旬某日，將其所有華南商業銀行股
    份有限公司（下簡稱華南商銀）高雄苓雅分行開立之帳號：
    000000000000000 號帳戶存摺、金融卡及密碼郵寄提供予姓
    名、年籍均不詳之成年人，供該人及其所屬詐騙集團使用，
    而容任他人使用上開帳戶遂行犯罪。嗣該詐騙集團成員共同
    基於意圖為渠等不法所有之詐欺犯意聯絡，推由某姓名、年
    籍均不詳之成年人，於95年3 月15日某時許，以電話向甲○
    ○佯稱係前同事而急需借款，致甲○○不疑有他而陷於錯誤
    ，經由網路銀行轉帳新台幣3 萬元至上開乙○○之華南銀行
    帳戶內，嗣甲○○發覺受騙報警查獲，始知上情，因認被告
    乙○○涉有刑法第30條第1 項、第339 條第1 項之幫助詐欺
    取財罪嫌。
二、公訴人認被告乙○○涉有幫助詐欺取財犯行，無非以：(1)證
    人甲○○之證述；(2)華南銀行戶名：乙○○，帳號00000000
    0000號開戶基本資料及存款往來明細表；(3)被告乙○○對取
    得其帳戶之代辦貸款人員相關資料皆不熟悉，竟輕易同意交
    付自己金融機構帳戶，顯見被告乙○○早已預見所交付之帳
    戶，將提供他人掩飾或隱匿重大犯罪所得財物；(4)犯罪集團
    若非確定該帳戶所有人不會報警或掛失止付，以確定渠等能
    自由使用該帳戶提款、轉帳，當不至於以該帳戶從事犯罪，
    該詐騙集團，於向告訴人詐騙時，確有把握該帳戶不會被帳
    戶所有人掛失止付。而此等確信，在該帳戶係騙自他人之情
    形，實無發生之可能；(5)被告乙○○對代辦貸款之人既無任
    何信任基礎，卻甘冒貸款遭人盜領風險而交付存摺、提款卡
    與密碼，自係清楚知悉根本沒有委託代辦貸款之事，其所辯
    顯不可採等語，為其論據。
三、訊據堅決被告乙○○否認有何幫助詐欺取財犯行，辯稱：我
    係因看報紙刊登有辦理信用卡、信貸之廣告，於是撥打電話
    查詢，對方告知須交付身分證、健保卡影本、金融機構帳戶
    存摺及提款卡等物，我於95年3 月13日依指示攜帶該等物品
    前往高雄後火車站旁之空軍壹號客運，以包裹方式署名寄給
    「蔡美雪」代書，囑託該客運站之某位櫃檯小姐以拖運方式
    寄出，嗣後伊又撥打電話給「蔡美雪」，「蔡美雪」稱翌日
    下午可完成現金卡核卡手續，額度為10萬元，並要求我提供
    提款卡密碼，以便將現金卡款項匯入，我之後多次與「蔡美
    雪」聯繫，「蔡美雪」先稱資料不夠，嗣又找來自稱係「荷
    蘭銀行經理」之人與被告聯繫，竟要求我匯款800 元，因「
    蔡美雪」事前聲稱核卡前無須繳交認核費用，我懷疑可能受
    騙，於是前往華南銀行辦理掛失手續，不料竟於華南銀行遭
    到逮捕才知受騙等語。經查：
（一）証人甲○○於95年3 月15日某時許，接獲電話，對方自稱
      係前同事而急需借款，甲○○不疑有他而陷於錯誤，經由
      網路銀行轉帳新台幣3 萬元至華南銀行戶名：乙○○，帳
      號000000000000000 號帳戶內之事實，雖有證人甲○○於
      警詢中證述綦詳，並有華南銀行存款往來明細表附卷可稽
      。被告所有之華南銀行帳述，已遭不知名之詐欺集團用作
      詐騙他人所得之匯款帳戶之事實，固堪認定，然本件尚應
      審究者，係被告乙○○是否知情而基於幫助詐欺之故意而
      交付上開銀行帳戶存摺及提款卡等物供他人使用。
（二）觀之被告乙○○提出95年3 月8 日之自由時報分類廣告新
      聞紙1張 ，其上確有「現金卡、信貸，3 小時核卡，信用
      瑕疵可辦，急可先借過件收費，0000000000」之廣告無誤
      （見偵卷第28頁）。又依被告乙○○提出之和信電訊通話
      明細所載，被告所有之0000000000號行動電話通話明細，
      被告自95年3 月12日起即有以其行動電話撥打廣告所刊載
      之0000000000行動電話之紀錄（通話時間詳如附表所示）
      。衡情被告乙○○若非基於申辦現金卡、信貸之目的而交
      付其所有之帳戶存摺等物，實無須如此頻繁與對方聯繫，
      足徵被告乙○○所辯尚非全屬子虛。
（三）申辦現金卡、信用貸款固以直接向銀行提出申請最為快速
      便捷，然購物中心、人潮聚集處，處處可見現金卡、信貸
      之代辦業者，代辦業者透過報紙分類廣告傳達代辦訊息者
      ，亦不在少數，一般民眾透過代辦業者申請者，亦所在多
      有。而申請現金卡或信用貸款，一般申請者，多半僅關心
      是否順利核卡、核貸，亦甚少對於代辦業者仔細詢問了解
      代辦業者背景。犯罪集團常利用他人帳戶充作詐欺所得之
      人頭帳戶，以掩飾其犯罪所得，並規避檢警機關之查緝，
      亦經坊間報章雜誌及其他新聞媒體一再報導，被告乙○○
      雖難推說不知，然縱知悉此情，吾人日常生活，實無可能
      將任何經濟活動都想像可能有遭人不法利用，而終日提心
      吊膽，尤其倘有心人士故意設局，更屬防不勝防，況且
      本件被告乙○○申請現金卡、信貸乃一般社會正常之經濟
      活動，要難因此而遽推論被告乙○○確係基於幫助詐欺之
      未必故意而交付其所有帳戶存摺等物。
（四）被告乙○○雖自承，以前曾有申請過信用卡，並無須交付
      帳戶存摺等物，與本件申請之流程雖不甚相同，然倘非經
      常與金融機構往來之人，對於此種流程有何異同，敏感度
      本來就比較低，況被告乙○○僅有高職肄業學歷，多年來
      均從事麵包師父工作，業據其自承在卷，足見被告乙○○
      生活單純，其未能察覺本次申請是否有不法情事，與常理
      尚無相違。再者，詐騙集團係利用申辦信用卡、信貸須有
      一段核卡、核貸期間，申請者在短時間內不易察覺，不會
      在此段期間內將帳戶辦理掛失手續之機會，利用帳戶作為
      詐騙他人匯款使用，實不無可能，要不能因此排除被告乙
      ○○係在申辦現金卡及信貸之情況下而交付之可能。
    綜上所述，因被告乙○○已提出95年3 月8 日之自由時報分
    類廣告新聞紙1 張，其上確有「現金卡、信貸，3 小時核卡
    ，信用瑕疵可辦，急可先借過件收費，0000000000」之廣告
    無誤，又被告提出之和信電訊通話明細所載，被告所有之00
    00000000號行動電話通話明細，顯示乙○○被告自95年3 月
    12日起即有以其行動電話撥打廣告所刊載之0000000000行動
    電話之紀錄（通話時間詳如附表所示），且被告乙○○僅有
    高職肄業，學歷知識程度不高，被告乙○○所辯是因看報紙
    刊登有辦理信用卡、信貸之廣告，對方告知須交付身分證、
    健保卡影本、金融機構帳戶存摺及提款卡等情，尚屬可信，
    此外復查無其他確切証据証明被告乙○○有幫助詐欺犯罪情
    事，不能証明被告乙○○犯罪。
四、原審以不能証明被告乙○○犯罪，依法諭知無罪，核無不合
    ，檢察官上訴指摘原判決不當，為無理由，應予駁回。
据上論結，應依刑事訴訟法第368 條，判決如主文。
本案經檢察官林應華到庭執行職務。
中    華    民    國    95    年    12    月    29    日
                  刑事第六庭  審判長法  官  王憲義
                                    法  官  李璧君
                                    法  官  張盛喜
以上正本證明與原本無異。
不得上訴。
中    華    民    國    95    年    12    月    29    日
                                    書記官  林明威
附表   行動電話0000000000號之通聯記錄
編號  起 始 時 間    通話量     受  話  號  碼
 0    0000 00:27:43  00:01:00   00000000000000
 0    0003 08:52:32  00:06:00   00000000000000
 0    0003 09:00:17  00:04:00   00000000000000
 0    0003 09:07:13  00:01:00   00000000000000
 0    0003 09:31:30  00:01:00   00000000000000
 0    0003 10:21:50  00:03:00   00000000000000
 0    0003 10:33:48  00:03:00   00000000000000
 0    0003 10:37:20  00:01:00   00000000000000
 0    0003 10:59:28  00:01:00   00000000000000
 00   0013 11:02:19  00:00:00   00000000000000
 00   0013 11:11:51  00:00:00   00000000000000
 00   0013 13:49:54  00:00:00   00000000000000
 00   0014 13:56:55  00:00:00   00000000000000
 00   0015 09:23:27  00:00:00   00000000000000
 00   0015 10:25:25  00:01:00   00000000000000
 00   0016 11:14:52  00:00:00   00000000000000
 00   0017 09:10:58  00:00:00   00000000000000
 00   0017 11:57:44  00:00:00   00000000000000
 00   0017 12:11:23  00:00:00   00000000000000
 00   0017 13:33:42  00:01:00   00000000000000
 00   0017 13:38:41  00:00:00   00000000000000
 00   0017 13:47:28  00:01:00   00000000000000
 00   0017 14:23:49  00:00:00   00000000000000


司法院資訊處製作；財團法人民間司法改革基金會備份。
